【裁判字號】    98,交聲,3259
【裁判日期】    981020
【裁判案由】    違反道路交通管理處罰條例聲明異議
【裁判全文】
臺灣臺北地方法院交通事件裁定        98年度交聲字第3259號
                                    98年度交聲字第3260號
原處分機關  交通部公路總局臺北區監理所
異  議  人
即受處分人  乙○○
上列異議人即受處分人因違反道路交通管理處罰條例案件，對於
交通部公路總局臺北區監理所於98年8月28日所為之處分（原處
分案號：北監營裁字第裁40-AEX624244、40-AEX624245號）聲明
異議，本院裁定如下：
    主  文
異議均駁回。
    理  由
一、道路交通安全規則第111條第1項第3款規定，汽車臨時停車
    時，設有禁止臨時停車標誌、標線處所不得臨時停車。按臨
    時停車，係指車輛因上、下人、客，裝卸物品，其引擎未熄
    火，停止時間未滿三分鐘，保持立即行駛之狀態；汽車駕駛
    人，在設有禁止臨時停車標誌、標線處所臨時停車，處新臺
    幣300元以上600元以下罰鍰，道路交通管理處罰條例第3條
    第1項第9款、第55條第1項第3款有此規定。又汽車駕駛人，
    駕駛汽車不服從交通勤務警察或依法令執行交通指揮、稽查
    任務人員之指揮或稽查，處新臺幣900元以上1800元以下罰
    鍰；汽車駕駛人有第60條第2項第1款情形者，記違規點數一
    點，同法第60第2項第1款、第63第1項第1款亦定有明文。同
    法第85條第1項則謂，本條例之處罰，受舉發違反道路交通
    管理事件之受處罰人，認為受舉發之違規行為應歸責他人者
    ，應於舉發違反道路交通管理事件通知單應到案日期前，檢
    附相關證據及應歸責人相關證明文件，向處罰機關告知應歸
    責人，處罰機關應即另行通知應歸責人到案依法處理。逾期
    未依規定辦理者，仍依本條例各該違反條款規定處罰。
二、本件原處分機關即臺北市交通事件裁決所以異議人即受處分
    人乙○○於民國98年5月18日下午4時22分許，駕駛車牌號碼
    781-YH號營業一般小客車，在臺北市○○路○段7號（松智路
    出口、東側、辦公大樓）劃有紅線路段臨停（乘客下車後駕
    駛未立即駛離，原地候客），為臺北市政府警察局信義分局
    警備隊員警甲○○當場攔停舉發，竟以「警員會開單為理由
    」，拒絕出示證件供警查驗，經在場員警依違反道路交通管
    理處罰條例第55條第1項第3款、第60條第2項第1款之規定，
    逕行舉發「在設有禁止臨時停車標線處所臨時停車」及「不
    服從交通勤務警察或依法令執行交通指揮、稽查任務人員之
    指揮或稽查」之違規。嗣汽車所有人於舉發通知單上所載應
    到案日期內98年6月17日前之同年6月8日提出陳述書（松德
    交通有限公司依道路交通管理處罰條例第85條第1項規定申
    請歸責實際駕駛人即受處分人），原處分機關函請原舉發機
    關調查結果，仍認受處分人有前揭違規行為，原處分機關遂
    於98年8月28日依道路交通管理處罰條例55條第1項第3款（
    裁決書漏載第1項）、第60條第2項第1款、第63條第1項第1
    款（裁決書漏載第1款）及違反道路交通管理事件統一裁罰
    基準表之規定，各裁處異議人300元、900元之罰鍰（共處罰
    鍰1200元），並記違規點數1點，合先敘明。
三、異議人聲明異議意旨略以：北市警交字第AEX624245號罰單
    上寫「在劃有紅線的路段臨停」，但紅線路段是可以臨停。
    當伊搭載的乘客下車後伊剛要開走，警察突然從後方騎機車
    就擋在伊的計程車車頭前，兇巴巴說：「駕照駕照」。伊當
    時就請問警察：「伊沒有違規。伊有說剛載了乘客來此下車
    。沒有違規吧？在罰單上有註明全程錄音，可請上級拿來對
    照錄音吧！」北市警交字第AEX624244號罰單上著名，現場
    告知權利及應遵守義務。警察有告知，但駕駛人是否有知的
    權利？請問如何違規記錄路段是有時限幾分鐘。警察可以不
    理會伊的請問嗎？伊係一位剛退休下來當計程車司機。是一
    位良職司機才來上訴。不服警察為了業績，壞了警察形象，
    為此聲明異議，請求撤銷原處分等語。
四、經查：
  (一)異議人於98年5月18日下午4時22分許，駕駛車牌號碼781-YH
    號營業小客車，在臺北市○○市○○路5段7號（松智路出口
    、東側、辦公大樓）劃有紅線路段臨停（乘客下車後駕駛未
    立即駛離，原地候客），為臺北市政府警察局信義分局警備
    隊員警甲○○當場攔停舉發，竟以「警員會開單為理由」，
    拒絕出示證件供警查驗，經在場員警依違反道路交通管理處
    罰條例第55條第1項第3款、第60條第2項第1款之規定，逕行
    舉發「在設有禁止臨時停車標線處所臨時停車」及「不服從
    交通勤務警察或依法令執行交通指揮、稽查任務人員之指揮
    或稽查」之違規事實，有台北市政府警察局舉發違反道路交
    通管理事件通知單（原舉發單號：北市警交字第AEX62
    4244、AEX624245號）、交通部公路總局臺北區○○○○○
    道路交通管理事件裁決書（原處分案號：北監營裁字第裁
    40-AEX624244、40-AEX624245號）各2紙及台北市政府警察
    局信義分局98年6月25日北市警信分交字第09831456900號函
    在卷可稽。汽車所有人即松德交通有限公司於舉發通知單上
    所載應到案日期內98年6 月17日前之同年6月8日依道路交通
    管理處罰條例第85 條第1項規定申請歸責實際駕駛人即受處
    分人所提出之陳述書，亦附卷可稽（見98年度交聲字第3259
    號卷第15頁）。
  (二)異議人雖否認其係在劃有紅線路段臨停，辯稱其係為讓其先
    前所搭載之乘客下車，所以在該處臨停。惟：證人即當日舉
    發之臺北市政府警察局信義分局警備隊員警甲○○，已於本
    院調查時具結證稱：「（問：本件交通違規的取締過程你有
    無印象？）那天我們是有收到通報，在一○一週邊有違規停
    車還有計程車違規排班，我們是從松智路一○一前面開始取
    締往信義路方向，取締到信義路五段七號前面有計程車在排
    班，計程車看到我們沒有走，我們車子停在計程車的前方，
    我們要下車取締，我們請駕駛人出示駕照、行照，駕駛人表
    示他沒有違規為何要出示，他說剛剛乘客下車，在那裡只是
    待一下沒有走，異議人前面已經有排一排計程車，看到我們
    來的已經有先走，剩下他們這些沒有走，我們就把他們攔下
    來，我當天有取締違規駕駛的錄音及照片。（庭呈錄音光碟
    、照片）、（問：在你走到異議人所駕駛的車輛之前，你有
    無看到有乘客從他的車上下車？）沒有。（問一○一不是有
    地下室可以讓計程車排班？）是，但異議人表示的意思是乘
    客隨時要下車，不會開下去讓計程車下車。（問：舉發的地
    點是畫紅線，還是黃線？）紅線、我們從一○一大門口的公
    車招呼站，往信義路方向取締，一般計程車警察沒有到他們
    是不會走的，因為我們車子過來，他車上沒有乘客，他們自
    己計程車有壹台接壹台，那裡不是招呼站，他們要怎麼停就
    怎麼停，我有觀察他的車子一段時間，我們是從一○一大門
    口逐漸取締過來的」等語明確（見本院98年10 月7日訊問筆
    錄，見同上卷第36至38頁）。證人甲○○身為執法人員，與
    異議人既素不相識，且無任何宿怨仇隙，衡情證人應無在執
    行交通勤務中，刻意舉發素不相識、毫無冤仇之異議人，且
    甘冒偽證之罪責，於本院調查中到庭具結為虛偽之陳述，以
    羅織誣陷異議人之可能或必要。又證人於異議人違規時即填
    製舉發通知單，並在舉發單上詳載舉發經過，證人於本院訊
    問時對本件違規經過印象深刻且陳述清楚，是應認證人甲○
    ○上開之證詞應為可採。且觀諸證人提供之現場照片，清晰
    可見違規地點路邊確實繪有紅線，設於路側之紅色實線係用
    以禁止臨時停車，道路交通標誌標線號誌設置規則第149條
    第1項第5款定有明文，非如異議人所謂「紅線路段是可以臨
    停」。從而，本件事證明確，異議人劃有紅線路段臨停之違
    規行為堪予認定。
  (三)異議人以「警員會開單為理由」，拒絕出示證件供警查驗之
    事實，業經本件值勤員警即證人甲○○於本院本院調查時具
    結證稱：「（問：罰單是否當場開立？）我們請他出示駕照
    行照，他說我沒有違規，他要我給他保證如果出示駕照行照
    不會開單，我說我不能給他保證不開單，所以我們就告訴他
    如果你拒絕出示駕照行照，我們依照道路交通管理處罰條例
    逕行舉發。（問：後來異議人有無出示駕照行照？）沒有。
    （問：你有無叫他先行離去？）有，我們已經蒐證完畢，他
    拒絕出示駕照行照，我們也沒有強制力要他繼續留下來。（
    問：是否要求駕駛人出示駕照行照之前有告知為何要出示？
    ）有，我們有告知他這裡紅線，駕駛人在這裡違規排班」等
    語明確（見本院98年10月7日訊問筆錄，見同上卷第36至38
    頁）。惟查，依道路交通管理處罰條例第92條第3項所授權
    而於95年6月6日發布之「內政部警政署交通違規稽查與輕微
    違規勸導作業注意事項」第4點第1小點規定，「不服稽查取
    締事實之認定必須經攔停稽查且有拒絕出示駕照、行照或其
    他足資稽查之文件者，方得舉發」。本件值勤員警發現異議
    人於劃有紅線處臨時停車，即上前攔檢示意異議人停車接受
    交通稽查，惟異議人拒不出示證照並向員警表示其係為使乘
    客下車，並非臨停排班載客等情，業經證人甲○○於本院訊
    問時證述綦詳。且異議人既辯稱其業已向員警說明無載客行
    為，即足認員警已先向異議人告知違規事由，則於攔停舉發
    之程序，員警向駕駛人說明違規事實後，必定會要求駕駛人
    出示證件，俾利掣單舉發，異議人既領有合格駕駛執照，且
    係營業小客車之職業駕駛人，其對交通違規之舉發流程應甚
    為熟稔，尚難諉為不知。再者，異議人若對違規事實有爭議
    ，應是於收受罰單後再提出申訴，倘認所有駕駛人均可在遭
    攔檢時向員警說其無違規後即拒絕出示證件供警查驗，則交
    通秩序勢將難以維持。本件舉發並未違背上開內政部警政署
    交通違規稽查與輕微違規勸導作業注意事項之規定。從而，
    本件事證明確，異議人有「不服從交通勤務警察或依法令執
    行交通指揮、稽查任務人員之指揮或稽查」之違規甚明。
五、綜上所述，異議人確有於前開時、地在劃有紅線處臨時停車
    及不服從交通勤務警察或依法令執行交通指揮、稽查任務人
    員之指揮或稽查之違規。原處分機關依道路交通管理處罰條
    例55條第1項第3款（裁決書漏載第1項）、第60條第2項第1
    款、第63條第1項第1款（裁決書漏載第1款）及違反道路交
    通管理事件統一裁罰基準表之規定，各裁處異議人300元、
    900元之罰鍰（共處罰鍰1200元），並記違規點數1點，尚無
    違誤。異議人猶執前詞指摘原處分不當，為無理由，自應將
    其異議駁回。
六、據上論結，依道路交通案件處理辦法第19條，裁定如主文。
中    華    民    國    98    年    10    月    20    日
                           交通法庭 法  官  呂煜仁
以上正本證明與原本無異。
如不服本裁定，應於裁定送達後5日內向本院提出抗告狀。
                                    書記官  潘文賢
中    華    民    國    98    年    10    月    20    日


司法院資訊處製作；財團法人民間司法改革基金會備份。
